臺灣臺中地方法院民事裁定              
                                       111年度司字第44號
聲  請  人  陳春花
代  理  人  邱東泉律師
複代理人    朱永字律師
相  對  人  良信工程有限公司


法定代理人  王仕宏
上列當事人間聲請選派檢查人事件，本院裁定如下：
    主  文
選派林宥宏會計師為相對人之檢查人，檢查相對人自民國106年
起迄今之業務帳目及財產情形。
聲請程序費用新臺幣壹仟元由相對人負擔。
    理  由
一、聲請意旨略以：相對人成立於民國101年12月28日，並於102
    年1月7日完成設立登記，資本總額新臺幣（下同）100萬元
    ，股東陳中慶為單一股東並擔任董事；後於104年11月間陳
    中慶將出資額全數移轉予聲請人，並由聲請人擔任相對人董
    事；105年7月間，相對人現金增資400萬元，另增加4名股東
    ，仍由聲請人擔任董事；105年10月間再現金增資300萬元，
    另增加1名股東；106年4月間再現金增資200萬元，另增1名
    股東，至此相對人出資總額達1,000萬元，並由股東王仕宏
    擔任董事迄今。惟王仕宏自106年間擔任相對人公司董事以
    來，相對人均未依公司法第110條之規定於每屆會計年度終
    了，將公司之營業報告書、財務報表、盈餘分派或虧損撥補
    之議案，造具各項表冊分送各股東建請承認或開會表決，聲
    請人及其他股東對相對人之營運狀況均無從知悉。聲請人之
    出資額為100萬元，係持有10%股份之股東，並自104年11月
    起繼續持有至今，聲請人請求相對人提供公司相關帳目及財
    產狀況未獲置理，爰依公司法第110條、第245條第1項規定
    聲請選派檢查人，查核相對人自106年迄今之各項表冊、營
    業帳目及財產情形等語。
二、本院於裁定前依非訟事件法第172條第2項，檢附聲請狀繕本
    、社團法人臺中市會計師公會函及會計師學經歷表（均影本
    ）予相對人，並指定庭期通知兩造到庭陳述意見，上開通知
    已合法送達相對人，惟相對人並未到庭，亦未提出書狀陳述
    意見（本院卷第79、83-87頁）。
三、按繼續6個月以上，持有已發行股份總數1%以上之股東，得
    檢附理由、事證及說明其必要性，聲請法院選派檢查人，於
    必要範圍內，檢查公司業務帳目、財產情形、特定事項、特
    定交易文件及紀錄，公司法第245條第1項定有明文，上開規
    定依同法第110條第3項規定於有限公司準用之，且依該條所
    定聲請選派檢查人之規定，除具備繼續1年以上持有已發行
    股份總數3%以上之股東之要件外，別無其他資格之限制（最
    高法院86年度台抗字第108號裁定意旨參照）。而107年8月1
    日修正之公司法第245條第1項修正理由揭明：「為強化公司
    治理、投資人保護機制及提高股東蒐集不法證據與關係人交
    易利益輸送蒐證之能力，爰修正第1項，擴大檢查人檢查客
    體之範圍及於公司內部特定文件。所謂特定事項、特定交易
    文件及紀錄，例如關係人交易及其文件紀錄等。另參酌證券
    交易法第38條之1第2項立法例，股東聲請法院選派檢查人時
    ，須檢附理由、事證及說明其必要性，以避免浮濫」等語，
    可知具備法定要件之少數股東得依該條項規定聲請選派檢查
    人之目的，乃為強化股東保護機制及提高其蒐集如關係人交
    易利益輸送等不法證據之能力，藉由與董監事無關之檢查人
    ，於必要範圍內，檢查公司業務帳目、財產情形、特定事項
    、特定交易文件及紀錄等，以保障股東之權益。是聲請人如
    具備上開股東身分，並檢附理由、事證及說明其必要性，非
    濫用權利，浮濫聲請恣意擾亂公司正常營運者，基於保障股
    東共益權之行使，應認有檢查之必要性，符合聲請法院選派
    檢查人之要件，相對人自有容忍檢查之義務，法院應准許之
    。
四、經查：
  ㈠聲請人主張相對人資本總額為1,000萬元，聲請人之出資額為
    100萬元，且自104年11月持有迄今，聲請人為繼續6個月以
    上，出資比例達相對人資本總額10%之股東等情，業據提出
    相對人之公司設立登記表、變更登記表影本等件為證（本院
    卷第17-33頁），是聲請人具備公司法第245條第1項規定得
    聲請法院選派檢查人之股東身分要件，首堪認定。
  ㈡按每屆會計年度終了，董事應依第228條之規定，造具各項表
    冊（即營業報告書、財務報表、盈餘分派或虧損撥補之議案
    ）分送各股東，請其承認；其承認應經股東表決權過半數之
    同意。前項表冊，至遲應於每會計年度終了後六個月內分送
    。分送後逾一個月未提出異議者，視為承認。公司法第110
    條第1、2項定有明文。本件聲請人主相對人自106年起均未
    依法召集股東會揭露公司營運之業務帳目及財產狀況及提出
    上述表冊供股東承認，聲請人請求相對人提供相關帳目及財
    產資料未獲置理等情，已據提出上述公司設立及變更登記表
    為憑，而相對人經本院檢附聲請狀繕本，通知相對人於111
    年11月16日到庭進行調查程序暨於通知送達後10日內提出陳
    述意見狀，相對人已受合法之通知惟無正當理由而未到場，
    復未提出任何書狀就本件聲請事項陳述意見，則聲請人主張
    之上情顯非虛妄，應可採信。本院審酌相對人之業務及財務
    狀況是否健全、允當，與聲請人之股東權益密切關連，基於
    保障少數股東權及確保股東實質監督公司營運狀況之權益，
    聲請人之聲請難認係濫用權利或浮濫聲請；又公司法第245
    條第1項檢查人選派制度之目的，在於稽核公司之帳目、財
    產，相對人如依法定程序建立健全之財務制度，當不至於因
    檢查人之稽核影響公司正常營運。準此，堪認本件聲請人已
    檢附理由、事證及說明其聲請選派檢查人以釐清相對人之營
    運及財務狀況之必要性，依前揭規定及說明，本件聲請為有
    理由，應予准許。
　㈢本院依職權函請社團法人臺中市會計師公會推薦適當之會計
    師擔任檢查人，經該公會推薦林宥宏會計師任之。查林宥宏
    會計師具碩士學歷，復有擔任宥鋐會計師事務所會計師、勤
    業眾信聯合會計師事務所副理、僑光科技大學講師、南開科
    技大學講師等專業經驗，有社團法人臺中市會計師公函及所
    附會計師學經歷表可憑（本院卷第69-71頁）。本院審酌林
    宥宏會計師上開學、經歷暨專長，可知其具有會計專業，對
    於公司業務、帳目及盈虧情況應能本於專業知識予以檢查，
    且為第三人所推薦，具獨立超然特性，當能適時維護、保障
    股東權益，認應適足以擔任相對人之檢查人，本於專業知識
    、經驗詳為檢查相對人之業務帳目及財產情形，且林宥宏會
    計師亦表示願任本件檢查人（本院卷第75頁），爰選派林宥
    宏會計師為檢查人，檢查相對人自106年起迄今之業務帳目
    及財產情形。
五、依公司法第110條第3項、第245條第1項、非訟事件法第175
    條第3項，裁定如主文。　　
中　　華　　民　　國　　111 　年　　11　　月　　21　　日
                  民事第五庭  法  官  陳文爵
正本係照原本作成。
如不服本裁定應於送達後10日內向本院提出抗告狀，並繳納抗告
費新臺幣1,000元。
中　　華　　民　　國　　111 　年　　11　　月　　21　　日
                              書記官  楊玉華